【裁判字號】    98,易,1517
【裁判日期】    981231
【裁判案由】    過失傷害
【裁判全文】
臺灣臺南地方法院刑事判決              98年度易字第1517號
聲  請  人  臺灣臺南地方法院檢察署檢察官
被      告  乙○○
上列被告因過失傷害案件，由檢察官聲請以簡易判決處刑（98
年度調偵字第668號），經本院改依通常程序審理，判決如下：
    主  文
乙○○因過失傷害人，處有期徒刑肆月，如易科罰金，以新臺幣
壹仟元折算壹日。
    事  實
一、乙○○於民國97年10月20日上午10時50分許，駕駛車牌號碼
    ＨＡ─4780號自用小客車，沿臺南縣歸仁鄉○○路○段399
    巷（嗣改名為凱旋路）由東往西方向行駛，行經該巷與成功
    三街交岔路口時，應注意汽車行駛時，駕駛人應注意車前狀
    況，並隨時採取必要之安全措施，而當時天候為晴、有日間
    自然光線、路面無缺陷、道路無障礙物、視距良好，並無不
    能注意之情事，竟疏未注意車前狀況及採取必要之安全措施
    ，致與由甲○○所駕駛附載丁○○，沿成功三街由南往北行
    駛車牌號碼348─ＴＦ號自用大貨車發生碰撞，使甲○○因
    而受有兩臂、右手背、左手掌、右膝擦傷及右腳踝腫脹等傷
    害；丁○○則受有前額挫傷血腫、頸喉部拉傷、左膝挫傷及
    右膝、右小腿擦挫傷等傷害。乙○○於肇事後向到場處理之
    臺南縣警察局歸仁分局員警謝世津坦承為前開ＨＡ─4780號
    自用小客車駕駛人而接受裁判。
二、案經乙○○自首及甲○○、丁○○訴由臺南縣警察局歸仁分
    局報告台灣台南地方法院檢察署檢察官偵查起訴。
    理  由
一、證據能力部分：
（一）按被告以外之人於審判外之言詞或書面陳述，除法律有規
      定者外，不得作為證據。被告以外之人於審判外之陳述，
      雖不符前四條之規定，而經當事人於審判程序同意作為證
      據，法院審酌該言詞陳述或書面陳述作成時之情況，認為
      適當者，亦得為證據。當事人、代理人或辯護人於法院調
      查證據時，知有第159條第1項不得為證據之情形，而未於
      言詞辯論終結前聲明異議者，視為有前項之同意。刑事訴
      訟法第159條第1項、第159條之5分別定有明文。經查，證
      人即告訴人甲○○、丁○○於警詢時之言詞陳述，均係被
      告以外之人於審判外所為之言詞陳述，核其性質屬傳聞證
      據，依刑事訴訟法第159條第1項規定，本不具證據能力。
      惟查，被告並未於言詞辯論終結前聲明異議，本院審酌渠
      等陳述時之客觀情狀，既無受違法詢問或影響證人陳述任
      意性等不適當之情況發生，其證述內容又與本件事實有相
      當之關聯性，復查無其他情節重大或使證人陳述可信度明
      顯過低之情事，依據前述刑事訴訟法第159條之5規定，證
      人即告訴人甲○○、丁○○於警詢時所為之言詞陳述自亦
      有證據能力。
（二）本件臺南市立醫院診斷證明書2 紙及道路交通事故現場圖
      、道路交通事故調查報告表(一)、(二)各1 紙，係被告以
      外之人於審判外之書面陳述，依刑事訴訟法第159條第1項
      規定，不具證據能力。且上開診斷證明書及報案紀錄單亦
      為針對本件傷害個案所作成，非屬刑事訴訟法第159條之4
      第2 款所謂得成為傳聞例外之業務文書。惟本件被告於審
      判程序中亦未於言詞辯論終結前就其證據能力聲明異議，
      而本院審酌該診斷證明書書面陳述，自外部觀之，乃醫師
      基於專業知識所作成，且未敘述傷害經過、何人傷害等事
      實；另道路交通事故現場圖、道路交通事故調查報告表(
      一)、(二)各1紙係警察機關處理交通事故之單純紀錄，均
      具有相當之中立性，且其作成過程並無不適當之情形，亦
      與本件傷害之待證事實，具有相當之關聯性，是本院認依
      前揭法條規定，上開書面亦有證據能力。
（三）末查，本件事故現場照片均係以機械（照相機）方式所留
      存之影像，均非依憑人之記憶再加以轉述而得，是以上開
      各物證均非供述證據，殊無傳聞證據排除法則之適用，復
      無證據證明係公務員違背法定程序或經偽造、變造所取得
      ，而上開物證又與本件事實具有相當之關聯性，應認均有
      證據能力。
二、訊據被告乙○○固承認於前揭時、地駕車與告訴人甲○○所
    駕駛之前開自用大貨車發生車禍之事實，惟矢口否認有何過
    失傷害犯行，辯稱：他當時有依號誌行駛，他並沒有過失云
    云。經查：
（一）被告駕車與告訴人甲○○於上開時、地發生車禍之事實，
      業據被告於警詢時及偵查中供承不諱，核與告訴人甲○○
      、丁○○供訴之情節相大致相符，且有道路交通事故現場
      圖、道路交通事故調查報告表(一)、(二)各1 紙、照片20
      張在卷可稽。又告訴人甲○○、丁○○確因本件車禍受有
      如事實欄所載之傷害，亦有臺南市立醫院診斷證明書2 紙
      附卷可憑。
（二）雖本件車禍發生之前開交岔路口設有行車管制號誌，惟被
      告與告訴人雙方對於當時號誌為何，各執一詞，因雙方之
      供述對己身均有利害關係，且無其他證據可供佐證、判斷
      何者為真實，尚無從逕行認定何人未遵守行車管制號誌，
      僅能依一般行車應遵守之規範判斷被告有無過失。
（三）被告於警詢中供稱他至前開路口時有減速，因見前方路口
      剛變為綠燈，就繼續向前行駛，然後告訴人甲○○所駕駛
      之自大貨車由南向快速行駛過來，才被他的車子撞上（警
      卷第2 頁）。當時該路口只有他們兩部車，他車子正前車
      頭與方車子何處擦撞上他不知道，他只知道對方開的很快
      通過路口，他來不及就撞上了（警卷第3 頁）。依卷附現
      場照片所示，被告所駕駛之前開自小客車受損部位為車頭
      正面，告訴人甲○○所駕駛之前開自大貨車受損部位為右
      側車身，顯見本件係被告所駕駛之前開自小客車車頭正面
      與告訴人甲○○所駕駛之前開自大貨車右側車身發生碰撞
      。
          再者，依卷附道路交通事故現場圖所示，被告所駕駛
      之前開自小客車留有一5.4公尺長之煞車痕。證人即處理
      現場之員警謝世津於本院亦證稱該煞車痕係被告所駕駛之
      前開車輛所留下。而依卷附照片所示，被告所駕駛之前開
      自小客車車頭受損嚴重，告訴人甲○○所駕駛之前開自大
      貨車並因遭撞擊而失控向前撞及電線桿並翻覆。足見撞擊
      力道甚大，被告行經前開交岔路口並未減速慢行。
          又依警卷所附現場照片及本院勘驗現場時所拍攝之現
      場照片所示，前開交岔路口南側即告訴人來車方向有一大
      型建築物（幼稚園），如未減速慢行，將不易發現南側（
      由南往北）來車。被告行經該交岔路口前，應可輕易發現
      前方有此項路況，卻仍未減速慢行以致肇事，足見被告於
      行經該路口前並未採取必要之安全措施。
          另依卷附道路交通事故現場圖所示，被告所行駛之成
      功路二段399 巷（嗣改名為凱旋路）單向路寬約10.6公尺
      （即3.4公尺＋3.6公尺＋3.6公尺＝10.6 公尺），本件前
      開煞車痕起點及終點均在東向西內側車道。亦即，本件碰
      撞發生時，告訴人甲○○所駕駛之前開自大貨車應已駛至
      路中央，由西向東車道進入東向西內側車道。
      告訴人甲○○所駕駛之前開自大貨車應較被告所駕駛之前
      開自小客車先進入路口，被告卻未注意及此並採取必要之
      安全措施，顯有過失。
        按汽車行駛時，駕駛人應注意車前狀況，並隨時採取必
    要之安全措施，道路交通安全規則第94條第3 項定有明文。
    被告駕車行經上開路口應注意遵守此規定，且依卷附道路交
    通事故調查報告表(一)所示當時天候為晴、有日間自然光線
    、路面無缺陷、道路無障礙物、視距良好等情觀之，被告並
    無不能注意之情事，竟疏未注意車前狀況及採取必要之安全
    措施，致與告訴人甲○○所駕駛之前開自大貨車發生碰撞，
    顯有過失。又告訴人甲○○、丁○○因本件車禍受有如事實
    欄所載之傷害，亦有臺南市立醫院診斷證明書2 紙附卷可憑
    。是被告前揭過失行為，核與告訴人甲○○、丁○○受有傷
    害之結果，存有相當因果關係。即令被告稱告訴人甲○○有
    車速過快之過失為真，亦無法解免被告之過失責任。綜上所
    述本件事證明確，被告過失傷害犯嫌洵堪認定。
三、核被告所為，係犯刑法第284條第1項前段之過失傷害罪。被
    告一行為致告訴人二人受傷害，觸犯二相同罪名之罪，為想
    像競合犯，應從一重處斷。再被告於肇事後，於犯罪被有偵
    查犯罪權限之公務員發覺前，向到場處理之臺南縣警察局歸
    仁分局員警謝世津坦承為前開ＨＡ─4780號自用小客車駕駛
    人而接受裁判，有卷附交通事故肇事人自首情形紀表可稽，
    應依刑法第62條前段之規定減輕其刑。爰審酌被告過失之程
    度、告訴人所受傷害之程度及被告犯罪後尚未與告訴人成立
    民事和解，賠償告訴人損害等一切情狀，處如主文所示之刑
    ，並諭知易科罰金之折算標準，以資懲儆。
四、據上論斷，應依刑事訴訟法第452條、第299條第1 項前段，
    刑法第284條第1項前段、第41條第1 段前段、第55條、第62
    條前段，刑法施行法第1條之1，判決如主文。
本案經檢察官丙○○到庭執行職務。
中    華    民    國    98    年    12    月    31    日
                    刑事第三庭  法  官  鄭文祺
以上正本證明與原本無異。
如不服本判決，應於收受本判決後10日內，向本院提出上訴書狀
，並應敘述具體理由。其未敘述上訴理由者，應於上訴期間屆滿
後20日內向本院補提理由書狀（均須按他造當事人之人數附繕本
）「切勿逕送上級法院」。
                                書記官  張宜柔
中    華    民    國    98    年    12    月    31    日
附錄本案論罪科刑法條全文：
中華民國刑法第284條第1項
因過失傷害人者，處6月以下有期徒刑、拘役或5百元以下罰金，
致重傷者，處1年以下有期徒刑、拘役或5百元以下罰金。

司法院資訊處製作；財團法人民間司法改革基金會備份。
